臺灣高等法院刑事判決　　　　　　　100年度交上訴字第125號
上　訴　人
即　被　告　林秀清
上列上訴人因公共危險案件，不服臺灣板橋地方法院100年度交
訴字第92號，中華民國100年6月10日第一審判決（起訴案號：臺
灣板橋地方法院檢察署100年度偵字第3938號），提起上訴，本
院判決如下：
    主  文
原判決撤銷。
林秀清犯肇事致人於傷逃逸罪，累犯，處有期徒刑陸月，如易科
罰金，以新臺幣壹仟元折算壹日。
    事  實
一、林秀清前因犯竊盜罪，經原審以97年度簡字第5088號判決判
    處有期徒刑4月確定；另犯施用第一級毒品罪，由原審以97
    年度訴字第3095號判決判處有期徒刑7月，經本院以97年度
    上訴字第4936號判決駁回上訴而確定，2罪刑併經原審以98
    年度聲字第602號裁定定應執行刑為有期徒刑10月，於民國
    98年9月9日執行完畢。林秀清於100年1月4日16時30分許，
    騎乘車號GAP-350號重型機車，行經新北市○○區○○路與
    忠孝路口，因違規迴轉，不慎與林柏宏騎乘之車號376-GCR
    號重型機車發生擦撞，林柏宏因此人車倒地，受有左膝、右
    腕多處挫傷及擦傷之傷害（所涉過失傷害罪嫌，未經告訴及
    起訴）。詎林秀清已知肇事致人於傷，雖有下車查看，惟未
    等待警方到場處理或留下年籍資料以釐清事故責任，即基於
    肇事逃逸之犯意，逕自離去，嗣因林柏宏及同行友人及時記
    下林秀清所乘機車車號，報警處理，始循線查悉上情。
二、案經新北市政府警察局板橋分局移送臺灣板橋地方法院檢察
    署檢察官偵查起訴。
    理  由
一、證據能力：
  (一)本院下引之診斷證明書（偵卷第79頁），依刑事訴訟法第15
    9條之4第2款規定，有證據能力（最高法院99年度台上字第
    5493號、100年度台上字第4531號判決意旨參照）。
  (二)卷內之現場照片16張（偵卷第25至32頁），係機械之方式所
    存之影像，並非依憑人之記憶再加以轉述而得，並非供述證
    據，並無傳聞證據排除法則之適用（最高法院98年度台上字
    第6574號判決意旨參照），該28張照片，有證據能力。
  (三)卷內之道路交通事故現場圖、道路交通事故調查報告表(一)、
    (二)，係司法警察依現場之見聞而記載之書面勘察報告，因非
    屬刑事訴訟法所規定之勘驗，仍應受傳聞法則之限制（最高
    法院100年度台上字第4429號判決意旨參照），惟刑事訴訟
    法第159條之5規定之傳聞例外，乃基於當事人進行主義中之
    處分主義，藉由當事人等「同意」之此一處分訴訟行為與法
    院之介入審查其適當性要件，將原不得為證據之傳聞證據，
    賦予其證據能力。本乎程序之明確性，其第一項「經當事人
    於審判程序同意作為證據」者，當係指當事人意思表示無瑕
    疵可指之明示同意而言，以別於第二項之當事人等「知而不
    為異議」之默示擬制同意。當事人已明示同意作為證據之傳
    聞證據，並經法院審查其具備適當性之要件者，若已就該證
    據實施調查程序，即無許當事人再行撤回同意之理，以維訴
    訟程序安定性、確實性之要求。此一同意之效力，既因當事
    人之積極行使處分權，並經法院認為適當且無許其撤回之情
    形，即告確定，其於再開辯論不論矣，即令上訴至第二審或
    判決經上級審法院撤銷發回更審，仍不失其效力。至默示擬
    制同意之效力，純因當事人等之消極緘默而為法律上之擬制
    所取得，並非本於當事人之積極處分而使其效力恆定，始容
    許當事人等於言詞辯論終結前，或第二審及更審程序中對其
    證據能力再為爭執追復（最高法院100年度台上字第4129號
    判決意旨參照）。查被告於原審已默示同意上述證據有證據
    能力，且於本院未再爭執追復，本院審酌該報告等作成時之
    情況，核無違法取證之瑕疵，為證明犯罪事實所必要，認為
    以之作為證據為適當，依刑事訴訟法第159條之5之規定，有
    證據能力。
  (四)本判決下引之審判外供述證據，業據被告默示同意作為證據
    （本院卷第37頁反面，未爭執證據能力），本院經審酌作成
    之情況，認為作為證據適當，依刑事訴訟法第159條之5之規
    定，有證據能力。
二、實體認定：
  (一)上開犯罪事實，業據被告林秀清於檢察官偵訊、原審審理及
    本院審理時坦承不諱，核與證人即被害人林柏宏指述車禍經
    過相符，並有道路交通事故現場圖、道路交通事故調查報告
    表(一)(二)（偵卷第11-14頁）、監視錄影器拍攝畫面翻拍照片
    、現場照片、車損照片（偵卷第25-32頁）、診斷證明書（
    偵卷第79頁）各1份在卷可稽，足認被告之自白與事實相符
    ，本案事證明確，被告犯行洵堪認定，應依法論科。
  (二)核被告所為，係犯刑法第185條之4肇事致人於傷逃逸罪。被
    告有如事實欄所示之前案紀錄，於98年9月9日執行完畢，有
    被告前案紀錄表1份存卷可參，其於有期徒刑執行完畢5年內
    ，故意再犯本件有期徒刑以上之罪，為累犯，應依刑法第47
    條第1項之規定加重其刑。復按刑法第185條之4之法定刑為6
    月以上5年以下有期徒刑，然行為人之動機、犯罪情節未必
    盡同，所造成危害社會之程度自屬有異，本條項之法定最低
    本刑卻屬相同，不可謂不重。查被告駕駛動力交通工具肇事
    致人受傷而未為必要之救護，於法固有未合，惟被害人所受
    傷勢尚非嚴重，被告復於犯後直承其行，並與被害人於車禍
    第2天即達成和解且履行完畢，此有新北市板橋區調解委員
    會調解書1紙附卷足憑（偵查卷第22頁），足認顯有悔意，
    惡性非重，依司法院大法官會議釋字第263號解釋、最高法
    院95年度臺上字第788號判決意旨，綜觀本案犯罪情狀，考
    量被告客觀之犯行、主觀之惡性及其犯罪所生結果，認犯罪
    之情狀尚有可憫恕之情，如科以最低度刑，仍嫌過重，爰依
    刑法第59條規定，併參酌最高法院51年台上字第899號判例
    、最高法院80年台覆字第39號判決意旨，酌量減輕其刑，並
    依法先加後減之。
三、撤銷改判之理由及量刑：
  (一)原審同上認定，固屬有據，惟查：1.被告於車禍後並非馬上
    離開，其仍有下車看告訴人狀況，此據告訴人於偵查時結證
    無訛（偵卷第71頁），乃原判決漏未認定該部分之事實；2.
    基於上開被告曾下車查看告訴人狀況之事實，被告本件犯行
    ，非不得依刑法第59條規定酌減其刑，原審漏予斟酌，均有
    不當，被告執之上訴，並請求輕判，為有理由，應由本院予
    以撤銷改判。
  (二)經審酌被告已與被害人和解並履行完畢等情已如前述，被害
    人雖受傷就診，然受傷尚非嚴重，且被害人於警詢時即向警
    員表明不提出傷害告訴（偵卷第9頁），又審酌被告於偵、
    審程序中，始終坦承犯行，未有推諉卸責情形等一切情狀，
    量處如主文第2項所示之刑，並諭知易科罰金之折算標準。
據上論斷，依刑事訴訟法第369條第1項前段、第364條、299條第
1項前段，刑法第185條之4、第47條第1項、第59條、第41條第1
項前段，判決如主文。
本案經檢察官吳春麗到庭執行職務。
中    華    民    國   100    年    11    月    10    日
                  刑事第二十庭      審判長法  官  楊力進
                                          法  官  林海祥
                                          法  官  詹駿鴻
以上正本證明與原本無異。
如不服本判決，應於收受送達後10日內向本院提出上訴書狀，其
未敘述上訴之理由者並得於提起上訴後10日內向本院補提理由書
（均須按他造當事人之人數附繕本）「切勿逕送上級法院」。
                                          書記官  梁淑時
中    華    民    國   100    年    11    月    10    日
附錄：本案論罪科刑法條全文
中華民國刑法第185條之4
（肇事遺棄罪）
駕駛動力交通工具肇事，致人死傷而逃逸者，處 6 月以上 5 年
以下有期徒刑。